臺灣高等法院臺南分院刑事判決　　　　　　　九十一年度上易字第一四一號　　Ａ
　　　上　訴　人　臺灣臺南地方法院檢察署檢察官
　　　被　　　告　丁　○　○
右上訴人因被告傷害等案件，不服臺灣臺南地方法院九十年度易字第四二九號中華民
國九十年九月十日第一審判決（起訴案號：臺灣臺南地方法院檢察署八十九年度營偵
字第一○二五號），提起上訴，本院判決如左：
      主      文
上訴駁回。
      事      實
一、丁○○前於民國八十二年間因違返肅清煙毒條例案件，經臺灣高等法院判處有期
    徒刑三年二月確定，於八十六年九月二日縮刑假釋期滿執行完畢，猶不知悔改。
    丁○○與其友人乙○○、丙○○共三人，欲至台南縣將軍鄉青山漁港釣魚、遊玩
    ，遂共乘車號ＩＩ─二三０三號承租之自小客車，於八十九年六月二十一日中午
    ，先在台南縣佳里鎮某五金行購買市售之西瓜刀三把及在不詳之地點購買釣具，
    而於同日下午二、三時許，至台南縣將軍鄉青山漁港北航道堤防共同釣魚、遊玩
    ，於同日下午六時許時，適甲○○出海捕魚歸來準備上岸，丁○○即詢問甲○○
    何時釣魚為宜，嗣丁○○因認甲○○口氣不好而心生不悅，迄甲○○上岸乘機車
    返家之時與之理論，雙方隨即一言不合發生爭執，丁○○進而基於傷害之犯意，
    徒手毆打甲○○，並將甲○○騎乘之機車推倒在地，致甲○○受有前額鼻根部裂
    傷約五．五公分，左手上臂、左下腿、右膝多處擦傷，甲○○因受丁○○之毆打
    ，心生不滿，欲以報復，亦基於傷害之犯意，見堤防下路邊置有丁○○因切西瓜
    而從上開自小客車拿下之西瓜刀一把，乃跑至該處拾起該把西瓜刀持以砍向丁○○，致丁○○受有頭部外傷合併右側頭皮撕裂傷、右手撕裂傷等傷害，乙○○見
    狀乃向前勸阻，乃遭甲○○以上開西瓜刀砍傷，致乙○○受有右掌部切割傷合併
    第二、三、四指神經斷裂及屈指肌腱斷裂，左腕部切割傷合併遠端橈尺骨折，尺
    神精正中神精及第二、三、四、五伸指肌腱斷裂等傷害（甲○○傷害部分，業經
    原審法院判處有期徒刑五月確定在案），丁○○、乙○○受傷後即逃至上開自小
    客車，隨即由丙○○將其二人送至佳里綜合醫院急救。
二、案經甲○○分別訴由台南縣警察局學甲分局移送台灣台南地方法院檢察署檢察官
    偵查起訴。
      理      由
一、有罪部分：
  (1)右揭被告丁○○於前揭時地，因詢問被害人甲○○何時釣魚為宜，致與甲○○發
    生爭執，進而出手毆打甲○○成傷之犯罪事實，已據被告丁○○於偵查中、原審
    及本院審理時坦承不諱，核與被害人甲○○於警訊及偵、審中供述之情節大致相
    符，並經同案被告丙○○、乙○○分別於警訊、原審及本院審理時供述屬實，而
    被害人甲○○受有如事實欄所載之傷害，有盧外科診所八十九年六月二十一日之
    診斷證明書一紙在卷可稽，則被告丁○○自白徒手毆打被告甲○○成傷之情，應
    屬真實。
  (2)被害人甲○○所受之前揭傷害經原審函詢盧外科診所後，認似非銳器（如刀類）
    的整齊傷口所造成，有盧外科診所之覆函在卷可憑；又觀之被害人甲○○所受之
    傷勢為裂傷或擦傷，且裂傷之部分僅五．五公分等情，足認甲○○所受之傷害，
    應非西瓜刀此種銳利之刀器所致，則被害人甲○○一再指陳係遭被告丁○○時西
    刀瓜砍殺所致，應不足採。
  (3)綜上所述，被告丁○○自白核與事實相符，事證明確，被告丁○○傷害之犯行，
    可以認定。
  (4)被告丁○○於前揭時、地，徒手毆打甲○○成傷，核其所為係犯刑法第二百七十
    七條第一項之傷害罪。又被告丁○○前於八十二年間因違返肅清煙毒條例案件，
    經臺灣高等法院判處有期徒刑三年二月確定，並於八十六年九月二日縮刑假釋期
    滿執行完畢，有臺灣高等法院被告全國前案紀錄表在卷可考，其於前開徒刑執行
    完畢後，五年以內再犯本件有期徒刑以上之罪，為累犯，應依法加重其刑。原審
    依刑法第二百七十七條第一項、第四十七條、第四十一條第一項前段，罰金罰鍰
    提高標準條例第一條前段、第二條，並審酌被告丁○○犯罪動機僅係單純之細故
    、目的、手段，被害人受傷害程度及被告犯罪後之態度等一切情狀，量處被告丁○○有期徒刑四月，並諭知如易科罰金，以三百元折算一日。及說明扣案之西瓜
    刀三把，其中二把並無證據足資證明係被告丁○○供犯罪所用之物（詳後述），
    亦無證據可資證明係被告乙○○、丙○○供犯罪所用之物（詳後述）；至另一把
    雖為甲○○用以供犯本罪所用之物，惟該把西瓜刀係被告丁○○所有，已據丁○○供陳在卷，扣案之三把西瓜刀均不宣告沒收，認事用法及量刑均無不當。檢察
    官上訴意旨認被告丁○○應與同案被告乙○○、丙○○共同負傷害甲○○之罪責
    ，為無理由（詳後述），應予駁回。
二、無罪部分：
  (一)公訴意旨略以：被告丁○○、乙○○、丙○○因彼等不詳姓名之友人曾與甲○○
    有怨隙，被告丁○○、乙○○、丙○○等三人竟基於共同犯罪之意思，於八十九
    年六月二十一日十八時前，在不詳地點購買預備殺人用之西瓜刀三把，置於台南
    縣將軍鄉青山漁港北航道堤防，伺機砍殺出海捕魚歸來之甲○○，三人並在堤防
    旁佯裝釣魚，迨同日十八時許，甲○○駕膠筏返回上岸時，發現堤防上之三把西
    瓜刀，即順手帶走，置於其所駕駛之機車踏板上，欲駕駛機車離去時，被告丁○○、乙○○、丙○○三人發現，即共同基於傷害之犯意，上前圍毆甲○○，致甲○○前額鼻根部部裂傷約五‧五公分，左手上臂、左下腿、右膝等多處擦傷，因
    認被告丁○○、乙○○、丙○○三人共同涉犯刑法第二百七十一條第三項預備殺
    人罪嫌，及被告乙○○、丙○○共同涉犯刑法第二百七十七條第一項傷害罪嫌。
  (二)按犯罪事實應依證據認定之，無證據不得推定其犯罪事實；又不能證明被告犯罪
    者，即應諭知無罪之判決，刑事訴訟法第一百五十四條、第三百零一條第一項分
    別定有明文。又認定不利於被告之事實，須依積極證據，苟積極證據不足為不利
    於被告事實之認定時，即應為有利於被告之認定，更不必有何有利之證據；事實
    之認定，應憑證據，如未能發現相當證據，或證據不足以證明，自不能以推測或
    擬制之方法，以為裁判基礎，最高法院分別著有三十年上字第八一六號、四十年
    台上字第八六號判例可資參照。再按告訴人之告訴，係以使被告受刑事訴追為目
    的，是其陳述是否與事實相符，仍應調查其他證據以資審認；被害人之陳述如無
    瑕疵，且就其他方面調查又與事實相符，固足採為科刑之基礎，倘其陳述尚有瑕
    疵，則在未究明前，遽採為論罪科刑之根據，即難認為適法，最高法院亦分別著
    有五十二年台上字第一三００號、六十一年台上字第三０九九號判例可資參照。
  (三)本件公訴人認被告丁○○、乙○○、丙○○三人共同涉有刑法第二百七十一條第
    三項之預備殺人罪嫌；被告乙○○、丙○○共同犯行刑法第二百七十七條第一項
    之傷害罪嫌，無非係以：預備殺人犯行，已據被告丁○○、乙○○於警訊中一致
    坦承不諱，並有扣案之西瓜刀三支可資佐證；右揭之傷害犯行，已據被害人甲○○，及被告丁○○於警訊中供承不諱，復有診斷證明書一紙等資為論罪之依據。
    然訊之被告丁○○、乙○○、丙○○均矢口否認有前揭犯行，一致辯稱：我們係
    南下台南遊玩，而共同駕駛自小客車至台南縣將軍鄉青山漁港釣魚、遊玩，並不
    認識甲○○，亦未受他人之指使共謀以預備之西瓜刀欲殺害甲○○，我們均無預
    備殺人之犯行等語；被告乙○○辯稱：我看到甲○○持刀砍傷丁○○，下車欲前
    往勸阻，即為甲○○持刀砍傷，我並未毆打甲○○等語；被告丙○○則辯稱：我
    看到乙○○被殺，下車後看到甲○○持刀前來，我就趕緊上車，並將丁○○、乙○○二人送醫等語。
  (四)經查：
    (1)預備殺人罪部分（被告丁○○、乙○○、丙○○部分）：
      本件公訴人認被告丁○○、乙○○、丙○○三人係共同涉犯刑法第二百七十
        一條第三項之預備殺人罪嫌，無非係以被告丁○○及乙○○二人八十九年六
        月二十四日第二次警訊之供述資為論據。然被告丁○○、乙○○被砍傷後分
        別於八十九年六月二十一日，及同年六月二十二日在佳里綜合醫院所為之第
        一次警訊筆錄，並未提及係因其等之友人與甲○○有怨隙，為「教訓」甲○○，始購買預備殺人用之西瓜刀三把，以伺機砍殺出海捕魚歸來之甲○○等
        情，則被告丁○○、乙○○二人於警訊所為之供述，分別在三天及二天後即
        存有前後不一致之顯然瑕疵，經原審函台南縣警察局學甲分局調取上開警訊
        筆錄之錄音帶，惟因其二人警訊之地點在佳里綜合醫院，場地不便而未予錄
        音，有該分局以九十年六月二十二日學警刑字第八一五二號函在卷可稽，致
        無從核對其等警訊筆錄之內容是否與其等所供述內容相符，然其等於警訊供
        述之內容既存有前述明顯之瑕疵，準此，如僅以對被告丁○○、乙○○不利
        己之第二次警訊筆錄為論罪之依據，即有未洽。
      被害人甲○○一再指述，係因其先前走私案件而與人結怨，且於八十六年十
        一月二十六日及八十七年十二月十五日遭數名不知姓名之人毆打成傷，並提
        出診斷證書二紙為證，因而懷疑被告丁○○等三人受他人之指使而自基隆南
        下欲持西刀瓜砍殺伊等情。然被告丁○○、乙○○、丙○○三人雖自陳係李
        敏樹囑李英志載其等南下台南遊玩，惟均否認受他人之指使欲以西瓜刀砍殺
        甲○○，證人即李敏樹於原審指認甲○○並具結證明稱：我雖囑李英志載被
        告丁○○、乙○○及丙○○三南下台南遊玩，且曾犯有走私案件，但與甲○○並不相識等語，當庭之甲○○復供陳其與李敏樹並不認識，可知囑李英志
        載被告丁○○、乙○○、丙○○南下之李敏樹雖曾犯有走私案件，惟確與被
        告甲○○素不相識；又甲○○前於八十年間因走私案件，經台灣雲林地方法
        院判處有期徒刑六月，然李敏樹係分於八十三年、八十五年間因走私等案件
        ，分別經臺灣澎湖地方法院、臺灣宜蘭地方法院判處有期徒刑一年、一年二
        月，此有其二人之台灣高等法院被告全國前案紀錄表在卷可參，足認其二人
        涉犯走私案件之時間、地點均不同，益證其二人確不認識，自無發生怨隙、
        仇恨之可能。再者，甲○○縱於八十六、八十七年間遭人不詳姓名之人毆打
        成傷，復參以前揭李敏樹與甲○○素不相識之情，自難僅憑甲○○片面臆測
        之詞，遽予推認被告丁○○、乙○○、丙○○三人事先預謀殺人。
      又被告丁○○、乙○○、丙○○三人均係三、四十歲之青壯年，而甲○○已
        年逾六十，是就雙方之人數、體力等情觀之，甲○○顯處於下風；復參諸甲○○客觀上所受之前揭傷勢並非銳利之器具所造成，而被告丁○○、乙○○
        二人所受如事實欄所載之傷害，經原審函查佳里綜合醫院後，認被告丁○○
        右側顳枕葉有長達十三公分之銳利整齊傷口（應是「銳器」非徒手抑跌倒所
        造成）、乙○○左腕部及右手掌均有「利器之切割傷」，可知其二人所受之
        傷害應係遭他人以銳利之西瓜刀砍殺所致，因此，被告丁○○、乙○○、丙○○三人如受他人指使，共謀以扣案之三把西瓜刀砍殺甲○○者，以被告丁○○三人之合力，及事先各持有三把銳利之西瓜刀之客觀條件，甲○○理當
        不致僅受有前額鼻根等處輕微傷勢，反觀諸被告丁○○、乙○○二人亦不可
        能分別受有頭皮撕裂傷、右手撕裂傷及右掌因切割而受有手指神經斷裂、屈
        指肌腱斷裂等經銳利器具所造之嚴重傷勢，足徵甲○○之供述，顯與一般之
        經驗法則相悖，不足採信。
      綜上所述，參互印證，被告丁○○、乙○○、丙○○三人並無共謀以西瓜刀
        砍殺害甲○○之動機，且案發現場復發現有釣具一組、被告丁○○、乙○○
        、丙○○所駕駛之自小客車，亦未發有甲○○所陳以膠布貼住車牌之情，亦
        據證人即至案發場處理之員警蔡陸供陳在卷，復有上開自小客車之車後照片
        （可見車牌未黏貼膠布）一張附於警卷可考。綜上，本件應僅係被告丁○○
        單純詢問甲○○釣魚之細故，而與甲○○發生爭執，進而出手毆打甲○○，
        並非肇因於被告丁○○、乙○○、丙○○之不詳姓名友人曾與甲○○事先有
        怨隙或受他人之託前來共同預備殺害甲○○之事實，已至為明灼。
    (2)傷害罪部分（被告乙○○、丙○○部分）：
      公訴人認被告乙○○、丙○○二人共同涉犯刑法第二百七十七條第一項之傷害
      罪嫌，無非係以甲○○之指訴及被告丁○○於警訊中供承不諱資為論據。然查
      ：被告丁○○、乙○○、丙○○三人並無共謀以西瓜刀砍殺害甲○○之動機，
      已如前述，是本件既係肇因於被告丁○○與甲○○二人之釣魚糾紛，尚難以其
      等係共同駕車至上址，遽予認定其二人與被告丁○○有共同毆打甲○○之動機
      。另甲○○之指訴如何與一般之經驗法則相違，已詳如前述，又參以甲○○除
      受有前額鼻根部之傷害一處外，僅左手上臂、左下腿、右膝多處「擦傷」，然
      互核甲○○指訴遭被告丁○○毆打頭部後，被機車壓倒在地等情，足認其所受
      之擦傷應為機車倒地被壓所致，顯非遭他人毆打所致，甚為顯明。再觀之甲○○除前開擦傷外，其他身體之部分除鼻根部裂傷一處外，均無傷痕，則如甲○○所言其係空手而僅以倒地之機車，抵禦被告丁○○、乙○○、丙○○持西瓜
      刀之砍殺為實在，其何以僅受有前揭輕微之傷勢，均彰顯甲○○供述之不可採
      ，而甲○○所受之傷害應僅被告丁○○一人毆打之行為所致，應屬真實。至被
      告丁○○於警訊中之供述，因存有前後不一致之顯然瑕疵，自不足為本件論罪
      科刑之依據，已如前述，公訴人據此為諭罪之論據，自有未洽。
  (五)綜上所陳，既未有何證據足證被告丁○○、乙○○、丙○○三人犯有刑法第二百
    七十一條第三項之預備殺人犯行，及被告乙○○、丙○○二人共同犯有刑法第二
    百七十七條第一項之傷害犯行，自難僅憑甲○○片面指訴，即入人罪。此外，復
    查無其他積極證據足資證明被告被告丁○○、乙○○、丙○○三人確有前開預備
    殺人之犯行；亦無其他積極證據足證被告乙○○、丙○○與被告丁○○就前揭傷
    害犯行，有何犯意之聯絡及行為之分擔，揆諸前開規定及判例之說明，原判決就
    被告丁○○被訴預備殺人罪部分諭知無罪，另被告乙○○、丙○○二人均諭知無
    罪，認事用法均無不當。檢察官上訴意旨仍執陳詞，認此部分原判決不當，為無
    理由，應予駁回。
據上論結，應依刑事訴訟法第三百六十八條，判決如主文。
本案經檢察官洪泰文到庭執行職務。
中    華    民    國      九十一      年      二      月      二十一    日
                                  臺灣高等法院臺南分院刑事第五庭
                                      審判長法官  鄭    文    肅
                                            法官  陳    珍    如
                                            法官  黃    三    哲
右正本證明與原本無異。
不得上訴。
                                      法院書記官  陳    淑    貞
中    華    民    國      九十一      年      二      月     二十五     日
附錄本案論罪科刑適用之法條：
刑法第二百七十七條第一項：
傷害人之身體或健康者，處三年以下有期徒刑、拘役或一千元以下罰金。
